【裁判字號】    96,交訴,117
【裁判日期】    970131
【裁判案由】    公共危險
【裁判全文】
臺灣士林地方法院刑事判決             96年度交訴字第117號
公  訴  人  臺灣士林地方法院檢察署檢察官
被      告  甲○○
                    臺南縣大內.
上列被告因公共危險案件，經檢察官聲請以簡易判決處刑（96
年度偵字第10 154號），本院士林簡易庭認不宜以簡易判決處刑
（96年度士交簡字第1925號），移由本院刑事庭改依通常程序審
理，而被告於本院準備程序就被訴事實為有罪之陳述，經本院合
議庭評議後，裁定改由受命法官以簡式審判程序進行審理，本院
判決如下：
    主  文
甲○○服用酒類，不能安全駕駛動力交通工具而駕駛，處拘役肆
拾日，如易科罰金，以新台幣壹仟元折算壹日；又駕駛動力交通
工具肇事，致人受傷而逃逸，處有期徒刑陸月，如易科罰金，以
新台幣壹仟元折算壹日。
    事  實
一、甲○○於民國96年8 月11日晚上23時許，在臺北縣八里鄉飲
    酒，酒後已達不能安全駕駛動力交通工具之程度，竟仍駕駛
    車號IU-7425 號自用小客車上路，嗣於當日晚上23時40分許
    ，駕車行經臺北縣八里鄉○○路○ 段79巷口前之際，因見員
    警在前方執行臨檢勤務，為逃避臨檢，貿然迴轉，適許書源
    騎乘車號API-358 號機車沿臺北縣八里鄉北往南方向行駛，
    見狀避煞不及，雙方車輛發生擦撞，許書源因而人車倒地，
    受有右膝擦傷、左小腿挫傷之傷害（過失傷害部分未據告訴
    ），詎甲○○見狀，竟基於肇事逃逸犯意，未對許書源施以
    必要之救護而駕車逃逸，嗣為現場處理員警駕車上前追緝，
    始逮捕甲○○，並檢測其呼氣酒精濃度達每公升1.04毫克，
    因悉上情。
二、案經臺北縣政府警察局蘆洲分局報告臺灣士林地方法院檢察
    署檢察官偵查聲請簡易判決處刑。
    理  由
一、本件被告甲○○所犯非死刑、無期徒刑、最輕本刑為3 年以
    上有期徒刑之罪，或高等法院管轄第一審之案件，被告於本
    院準備程序進行中，就被訴事實為有罪之陳述，經告以簡式
    審判程序之旨，並聽取檢察官、被告之意見後，經本院合議
    庭裁定改由受命法官獨任進行簡式審判程序，是本件之證據
    調查，依刑事訴訟法第273 條之2 規定，不受同法第159 條
    第1 項、第161 條之2 、第161 條之3 、第163 條之1 及第
    164 條至第170 條規定之限制，合先敘明。又按簡式審判程
    序之證據調查，不受刑事訴訟法第159 條第1 項所定：「被
    告以外之人於審判外之言詞或書面陳述，不得作為證據。」
    之限制，此見同法第273 條之2 規定甚明，據此，證人即被
    害人許書源於警詢時，以及證人陳乃僑、彭非萍於偵訊時就
    本案事發經過所為之證述，雖均係被告以外之人於審判外之
    陳述，惟因本案採行簡式審判程序，復無其他不得做為證據
    之法定事由，揆諸首揭說明，自均得採為證據。
二、上開事實，業據被告於本院審理時坦承不諱，核與證人即被
    害人許書源於警詢時（見臺灣士林地方法院檢察署96年度偵
    字第10154 號偵查卷第12頁、第13頁），以及證人陳乃僑、
    彭非萍於偵查中證述情節相符（見同上偵查卷第51頁、第57
    頁、第58頁）。此外，復有台北縣政府警察局新莊分局道路
    交通事故當事人酒精測定紀錄表、刑法第185- 3案件測試觀
    察紀錄表、生理平衡檢測表、台北縣政府警察局新莊分局道
    路交通事故肇事人自首情形記錄表、道路交通事故調查報告
    表（一）、（二）、現場圖、臺北縣政府警察局舉發違反道
    路交通管理事件通知單影本、現場照片16張、馬偕醫院診斷
    證明書等附卷可證（見同上偵查卷第16頁至第36頁、第62頁
    ），堪認被告自白與事實相符，可以採信。
三、按當人飲酒後，若以呼氣酒精濃度測試器測得之呼氣濃度達
    到每公升0.5 毫克時，反應較慢，感覺減低，將影響駕駛；
    達到每公升0.75毫克時，思考與個性行為均會改變；達到每
    公升1.0 毫克時，步態不穩，噁心嘔吐，精神混惑不清晰；
    達到每公升1.5 毫克時，說話不清楚，感覺喪失，視力模糊
    ；達到每公升2.0 毫克時，體溫與血糖均降低，肌肉控制差
    ，甚至會導致癲癇發作；達到每公升3.5 毫克時，則已經神
    智不清，反射減低，甚至呼吸抑制等情，業據行政院國軍退
    除役官兵輔導委員會臺北榮民總醫院以88年8 月5 日（88
    ）北總內字第26868 號函示明確。查被告經員警以呼氣酒精
    濃度測試器測得之呼氣酒精濃度高達每公升1.04毫克，依照
    前開說明，應認已達不能安全駕駛動力交通工具之程度。本
    件事證明確，被告酒醉駕車及肇事致人受傷而逃逸之犯行，
    洵堪認定，應依法論科。
四、核被告所為，係犯刑法第185 條之3 之服用酒類不能安全駕
    駛動力交通工具而駕駛罪及第185 條之4 之駕駛動力交通工
    具肇事致人受傷逃逸罪。被告所犯上開2 罪犯意各別、行為
    互異，應予分論併罰。按行為後法律有變更者，適用行為時
    之法律。但行為後之法律有利於行為人者，適用最有利於行
    為人之法律。刑法第2 條第1 項定有明文。被告行為後，刑
    法第185 條之3 不能安全駕駛動力交通工具罪於97年1 月2
    日修正公布，修正後刑法第185 條之3 之法定刑為「1 年以
    下有期徒刑、拘役或科或併科15萬元以下罰金」，與修正前
    該罪之法定刑「1 年以下有期徒刑、拘役或3 萬元以下罰金
    」相較，修正後刑法第185 條之3之 法定刑度顯較修正前為
    重，依刑法第2 條第1 項前段規定，自應適用97年1 月2 日
    修正前刑法第185 條之3 之規定，對被告較為有利。爰審酌
    被告酒醉駕車行為有害於交通安全，對他人生命、身體、財
    產均造成危險，其酒後呼氣酒精濃度高達每公升1.04毫克，
    且於駕駛車輛發生交通事故後，未予停車察看，施予必要救
    護即行離去，對公眾安全已造成危害，惟事後已與被害人許
    書源達成和解，及其犯罪之動機、目的、手段、所生危害，
    其犯後終能供認犯行，態度尚稱良好等一切情狀，分別量處
    如主文所示之刑，並諭知易科罰金之折算標準。
據上論斷，依刑事訴訟法第452 條、第273 條之1 第1 項、第29
9 條第1 項前段，刑法第2 條第1 項前段、97年1 月2 日修正前
刑法第185 條之3 、刑法第185 條之4 、第41條第1 項前段、第
51條第10款，刑法施行法第1 條之1 第1 項、第2 項但書，判決
如主文。
本案經檢察官余秉甄到庭執行職務
中    華    民    國    97    年    1     月    31    日
                  刑事第六庭法  官  許永煌
以上正本證明與原本無異。
如不服本判決，應於收受送達後10日內向本院提出上訴書狀，其
未敘述上訴之理由者並得於提起上訴後20日內向本院補提理由書
（均須按他造當事人之人數附繕本）。
                            書記官  陳淑琪
中    華    民    國    97    年    1     月    31    日
附錄論罪科刑法條：
97年1 月2 日修正前刑法第185 條之3
服用毒品、麻醉藥品、酒類或其他相類之物，不能安全駕駛動力
交通工具而駕駛者，處1 年以下有期徒刑、拘役或3 萬元以下罰
金。
中華民國刑法第185條之4
駕駛動力交通工具肇事，致人死傷而逃逸者，處 6 月以上 5 年
以下有期徒刑。


司法院資訊處製作；財團法人民間司法改革基金會備份。
